【裁判字號】    99,再易,4
【裁判日期】    990728
【裁判案由】    給付工程款
【裁判全文】
臺灣嘉義地方法院民事裁定               99年度再易字第4號
再審原告    乙○○
再審被告    甲○○
上列當事人間請求再審之訴事件，再審原告對於本院民國97年10
月8 日97年度簡上字第9 號確定判決提起再審之訴，本院裁定如
下：
    主    文
再審之訴駁回。
再審訴訟費用由再審原告負擔。
    理    由
一、按民事訴訟法第500條再審之訴，應於30日之不變期間內提
    起。前項期間，自判決確定時起算，判決於送達前確定者，
    自送達時起算；其再審之理由發生或知悉在後者，均自知悉
    時起算。但自判決確定後已逾五年者，不得提起。以第496
    條第1項第5款、第6款或第12款情形為再審之理由者，不適
    用前項但書之規定。民事訴訟法第500條第1、2、3項分別定
    有明文。再按，當事人以有同法第496條第1項第1款適用法
    規顯有錯誤之情形提起再審之訴，應認此項理由於裁判送達
    時當事人即可知悉，故計算是否逾30日之不變期間，應自裁
    判確定時起算，無同法第500條第2項但書再審理由知悉在後
    之適用。最高法院70年台再字第212號判例意旨參照。
二、本件再審原告起訴主張：
(一)、再審原告於民國99年1月15日，於訴外人翁啟源遺物中找出
    當年裝潢工程估價資料，發現訴外人翁啟源並未欠再審被告
    裝潢工程款，上開資料不但與原始估價單不同，本院97 年
    度（起訴狀誤繕為98年度）簡上字第9號給付工程款事件（
    以下稱原審），該判決所引用之相關工程估價資料為再審被
    告所偽造、變造，原審判決再審原告敗訴，顯有民事訴訟法
    第496條第1項第9款為判決之基礎證物，係偽造或變造者；
    及同法第497條所定之重要證物漏未審酌之再審事由。
(二)、再審原告於99年3月19日，起訴請求再審被告返還不當得利
    時，經代理人告知再審原告與訴外人翁美華、翁美麗共同繼
    承訴外人翁啟源對再審被告之債務，再審原告僅有三分之一
    繼承權，僅繼承三分之一債務，原審未加詳查，而判決再審
    原告應就訴外人翁啟源全部負責，自是判決違背法令。自有
    民事訴訟法第496條第1項第1款適用法規顯有錯誤之情形。
(三)、再審原告於99年1月15日經代理人告知：承攬人之報酬，依
    民法第127條第7款規定，請求權時效為2年，本件承攬工程
    發生於85年間，縱有積欠工程款，其請求權時效於再審被告
    於96年間起訴請求時業已消滅，原審未查，仍判決再審原告
    敗訴，自有適用法規顯有錯誤之再審事由。
(四)、並聲明：１本院97年度簡上字第9號確定判決，關於命再審
    原告給付再審被告新臺幣483,400元，及其法定利息部分，
    及負擔第一、二審訴訟費用之裁判廢棄。２上廢棄部分，再
    審被告在前程序第一審之訴駁回。３上廢棄部分，前審及再
    審訴訟費用，均由再審被告負擔。
三、經查，本院97年度簡上字第9號給付工程款事件，業於97年
    10月8日判決確定不得上訴，判決書並於同年月15日送達再
    審原告乙節，業經本院調取上開案件卷宗核閱無訛。本件再
    審原告遲至99年5月7日始提起本件再審之訴，復有本院收文
    戳章可稽。再審原告以民事訴訟法第496條第1項第1款適用
    法規顯有錯誤之再審事由，提起本件再審之訴部分，依上開
    判例意旨，應自裁判確定時起算，無同法第500條第2項但書
    再審理由知悉在後之適用，是再審原告提起本件再審之訴，
    已逾法定之30日不變期間甚明。
四、又再審原告係以原確定判決有民事訴訟法第496條第1項第9
    款為判決之基礎證物係偽造或變造者、同法第497條所定之
    重要證物漏未審酌之再審事由，而提起本件再審之訴。依法
    自應表明遵守不變期間之證據。再審原告主張知悉上開再審
    之事由之時間為99年1月15日，有再審聲請狀之記載可參，
    惟再審原告於99年5月7日始提起本件再審之訴，亦已逾30日
    不變期間。揆諸前揭條文規定，仍不得提起再審之訴。本件
    聲請再審並不合法，應予駁回。
五、據上論結，本件再審之訴為不合法，依民事訴訟法第502 條
    第1 項、第95條、第78條，裁定如主文。
中    華    民    國    99    年    7     月    28    日
            民事第三庭  審判長法  官  黃茂宏
                              法  官  陳端宜
                              法  官  洪嘉蘭
以上正本係照原本作成。
本件不得抗告。
中    華    民    國    99    年    7     月    28    日
                              書記官  陳見明

司法院資訊處製作；財團法人民間司法改革基金會備份。
